【裁判字號】    89,易,1080
【裁判日期】    890823
【裁判案由】    竊盜等
【裁判全文】
臺灣桃園地方法院刑事判決                        八十九年度易字第一０八０號
    公  訴  人  臺灣桃園地方法院檢察署檢察官
    被      告  甲○○
右列被告因竊盜案件，經檢察官提起公訴（八十九年度偵字第三六四號），本院判決
如左：
    主  文
甲○○被訴竊盜部分無罪。
被訴毀損幣券部分免訴。
    理  由
一、公訴意旨略以：被告甲○○基於意圖為自己不法所有而竊取他人財物之犯意，於
    民國（下同）八十四年間，在桃園縣中壢市○○○街九三號四樓，竊取告訴人乙
    ○○所有，置於撲滿內之硬幣新台幣（下同）六千元，得手後，復於八十七年五
    月間在上址，以將千元紙幣三張撕毀致不堪使用之方式，毀損國幣。案經告訴人
    訴請臺灣桃園地方法院檢察署檢察官偵辦，因認被告涉有刑法第三百二十條第一
    項之竊盜罪嫌及違反妨害國幣懲治條例第五條之毀損幣券罪嫌。
二、被訴竊盜部分：
    (一)按犯罪事實應依證據認定之，無證據不得推定其犯罪事實；不能證明被告犯
        罪者，應諭知無罪之判決，刑事訴訟法第一百五十四條、第三百零一條第一
        項前段分別定有明文。且認定犯罪事實所憑之證據，雖不以直接證據為限，
        間接證據亦包括在內，然無論直接或間接證據，其為訴訟上之證明，須於通
        常一般之人均不致於有所懷疑，而得確信其為真實之程度者，使得據之為有
        罪之認定，倘其證明尚未達到此一程度，而有合理性懷疑之存在時，即無從
        為有罪之認定，此有最高法院七十六年台上字第四九八六號判例意旨可資參
        照。又告訴人之告訴，本以使被告受刑事訴追為目的，故其陳述是否與事實
        相符，自應調查其他證據，以資審認，茍其所為攻擊之詞，尚有瑕疵，則在
        此瑕疵未予究明以前，即不能據採為斷罪之基礎，此亦有最高法院六十九年
        台上字第一五三一號判例意旨參照。
    (二)本件公訴人認被告甲○○涉有上開竊盜犯行，無非係以告訴人乙○○於偵查
        中之指訴及證人賴鼎耀之證述為其主要論罪依據。然訊據被告堅否認上開犯
        行，辯稱：並未持有告訴人上開住處鑰匙，且未於上開時、地竊取告訴人所
        有之硬幣共計六千元等語。經查：告訴人就證人賴鼎耀究係如何得知被告行
        竊等細節，於本院審理時指訴：「八十四年五、六月間，在五光三街我住處
        ，我晚上回去發現我撲滿內的錢僅剩一點，我隔天在我住處問被告，他說偷
        了六千多元：：：起初他不承認，後我朋友在晚上十一點多來找我聊天，即
        賴鼎耀，賴來時我們還在吵，一直到賴來了以後過十一、十二分鐘左右，被
        告才承認偷我的錢：：：」等語（本院卷第一二頁），核與證人賴鼎耀於本
        院審理時證述：「：：：八十四年六月份時某日晚上八、九點多過去告訴人
        家，我先到他家坐了五至十分鐘左右，他們就在吵架，我是要去找告訴人聊
        天：：：我坐半個小時左右，因不想看他們吵架，所以在八點半至九點左右
        就離開了」之情節不符（本院卷第一三頁），且以當時借住於告訴人上開住
        處之友人即證人丙○○於本院審理時證稱：「（被告有告訴人家鑰匙？）我
        不知道，我若在時，被告來時均是按電鈴，由我幫他開門，我若不在時我就
        不知道」（本院卷第一三頁背面）等語觀之，告訴人與被告間雖曾係男女朋
        友關係，然果若被告確曾持有告訴人上開住處鑰匙，則被告前往告訴人上開
        住處時，焉有未持告訴人上開住處鑰匙逕行開門入內，反而按壓電鈴示意屋
        內人員開門之理可言，此與男女朋友間交付住處鑰匙，係為便於他方出入之
        常情有違，足徵告訴人於偵查中指訴被告係趁其不在家之際，逕行持其上開
        住處鑰匙入內行竊等語，存有可議之處，參以告訴人指訴被告行竊之時間，
        距今約已長達四年餘，告訴人之所以具狀向檢察官提起本件告訴，係因被告
        另案先對告訴人提起妨害自由之告訴，此亦經告訴人於本院審理時指訴在卷
        （本院卷第一二頁背面），而證人賴鼎耀又係告訴人之友，其上開所證各節
        係為附和告訴人而為，衡情亦非無可能，縱上所述，告訴人之指訴及證人賴
        鼎耀之證述，均委難採信，自不得僅憑告訴人及證人賴鼎耀上開互核不符，
        並與常情有違之指訴及證述，逕認被告涉有上開竊盜犯行，被告上開所辯，
        應堪採信，此外，復查無其他積極證據足證被告涉有刑法第三百二十條第一
        項之竊盜犯行，揆諸前揭規定與判例意旨，爰依法就此為無罪判決之諭知。
二、被訴違反妨害國幣懲治條例第五條之毀損幣券部分：
    (一)按時效已完成者，應諭知免訴之判決，刑事訴訟法第三百零二條第二款定有
        明文。又拘役或罰金之罪，追訴權因一年期間內不行使而消滅，刑法第八十
        條第一項第五款亦規定甚明。
    (二)經查：公訴人認被告就此涉有違反妨害國幣懲治條例第五條之毀損幣券罪嫌
        ，然該罪之法定刑為罰金刑，追訴權時效期間，依上開刑法第八十條第一項
        第五款規定為一年。而被告被訴違反妨害國幣懲治條例第五條之毀損幣券罪
        之行為時間係在八十七年五月間，迄於告訴人在八十八年十月二十二日始具
        狀向臺灣桃園地方法院檢察署檢察官提起本件告訴，臺灣桃園地方法院檢察
        署檢察官於八十八年十一月一日分案開始偵查之時為止，已達一年五月餘，
        其追訴權時效業已完成，則揆諸前揭規定，自應就此依法為免訴判決之諭知
        。
據上論斷，應依刑事訴訟法第三百零一條第一項、第三百零二條第二款，判決如主文
。
本案經檢察官張春暉到庭執行職務。
中      華      民      國    八十九    年      八      月    二十三    日
                              臺灣桃園地方法院刑事第五庭
                                  法  官   吳麗英
右正本證明與原本無異。
如不服本判決，應於判決送達後十日內向本院提出上訴狀( 應附繕本 )，上訴於
臺灣高等法院。
                                  書記官   江世亨
中        華        民        國   八十九   年   八   月    二十九    日


司法院資訊處製作；財團法人民間司法改革基金會備份。
